【裁判字號】    97,交易,46
【裁判日期】    971030
【裁判案由】    過失致死等
【裁判全文】
臺灣苗栗地方法院刑事判決              97年度交易字第46號
公  訴  人  臺灣苗栗地方法院檢察署檢察官
被      告  甲○○
上列被告因過失致死等案件，經檢察官提起公訴（97年度偵字第
1768號），被告於本院審理時就被訴事實為有罪之陳述，經本院
裁定進行簡式審判程序，判決如下：
    主  文
甲○○服用酒類，不能安全駕駛動力交通工具而駕駛，處有期徒
刑貳月；又因過失致人於死，處有期徒刑捌月。應執行有期徒刑
玖月。
    事  實
一、甲○○未考領適當之駕駛執照；於民國97年3 月6 日晚間6
    時許，在苗栗縣竹南科學園區飲用3 瓶啤酒後，已達不能安
    全駕駛動力交通工具之程度，竟仍騎乘車牌號碼ILC-557 號
    機車，沿苗栗縣竹南鎮○○里○○街由東往西行駛，於同日
    晚間8 時5 分許，行駛至苗栗縣竹南鎮○○街欲右轉入保福
    路時，原應注意飲酒後其吐氣所含酒精濃度超過每公升0.25
    毫克以上者，不得駕駛動力交通工具，且行經閃光黃燈號誌
    ，車輛應減速接近，注意安全，小心通過；又無標誌或標線
    者，行車速度不得超過50公里，而依當時情形，並無不能注
    意之特別情事，竟因飲酒影響其注意及操控能力，見閃光黃
    燈之號誌，竟疏未減速接近，注意安全，小心通過，且未注
    意車前狀況，反貿然以時速60、70公里以上之高速急馳，適
    有張鼎鏞騎駛車牌號碼IHX-726 號機車自保福路由西向東迎
    面駛來，甲○○因煞避不及，而撞及張鼎鏞所騎乘之該機車
    ，造成張鼎鏞人、車倒地，致受有頭部外傷導致顱腦損傷併
    顱內出血等傷害，經送醫急救，仍不治死亡。而甲○○經到
    場員警施以呼氣酒精濃度測試，測得呼氣酒精濃度值達每公
    升0.88毫克。甲○○於肇事後，在有偵查權限之公務員發覺
    前，主動向到場處理事故之司法警察陳明其係肇事者，並陳
    述肇事經過，自首而接受裁判。
二、案經張鼎鏞之妻楊鑾告訴及苗栗縣警察局竹南分局報請臺
    灣苗栗地方法院檢察署檢察官相驗後偵查起訴。
    理  由
一、上開犯罪事實，業據被告甲○○迭於警詢、偵查及本院審理
    時坦承不諱，復有竹南分局道路交通事故當事人酒精測定紀
    錄表、苗栗縣警察局舉發違反道路交通管理事件通知單、刑
    法第一百八十五條之三案件測試觀察紀錄表、道路交通事故
    現場圖、道路交通事故調查報告表(一)(二)各1 份、苗栗縣警察
    局竹南分局處理相驗案件初步調查報告暨報驗書及道路交通
    事故現場照片24張附卷可稽（見相驗卷第3 、11至12、15至
    31頁）。又被害人張鼎鏞係因本件車禍受有頭部外傷導致顱
    腦損傷併顱內出血等傷害傷重不治死亡等情，亦經臺灣苗栗
    地方法院檢察署檢察官督同法醫師相驗明確，有相驗屍體證
    明書、檢驗報告書、相驗筆錄及財團法人為恭紀念醫院法醫
    參考病歷摘要1 紙在卷可參（見相驗卷第10、32-62 頁）。
二、按刑法第185 條之3 規定服用酒類致不能安全駕駛動力交通
    工具，係抽象危險犯，並不以發生具體危險為必要，至所謂
    酒醉狀態，只需一般客觀評價程度達於對車輛駕駛行為失其
    必要之注意力或判斷力之虞即可，至實際上對駕駛行為是否
    發生具體危險，則並不重要。而行為人飲酒後如其呼氣酒精
    濃度達每公升0.25毫克即會輕度中毒，造成輕度協調功能降
    低；呼氣酒精濃度達每公升0.5 毫克時屬輕到中度中毒症狀
    ，出現反應較慢、感覺減低、影響駕駛之狀況；當呼氣酒精
    濃度達每公升0.75毫克時，將造成思考與個性行為改變等症
    狀，此有行政院國軍退除役官兵輔導委員會臺北榮民總醫院
    88年8 月5 日（88）北總內字第26868 號函可參；且汽車駕
    駛人飲酒後其呼氣中酒精濃度如已達於每公升0.55毫克，其
    肇事率為一般未飲酒者之10倍，如呼氣中酒精濃度如已達於
    每公升0.75毫克，其肇事率為一般未飲酒者之25倍，法務部
    於88年5 月10日亦邀集司法院刑事廳、交通部、行政院衛生
    署、內政部警政署及中央警察大學等相關單位決議，並參酌
    美國加州運輸部交通安全局所實驗之結果，以呼氣酒精濃度
    逾每公升含0.55毫克時，即得認為不能安全駕駛為認定標準
    ，蓋因由美國、德國及日本等國家所進行之酒精濃度與精神
    狀態之測試實驗，呼氣中酒精濃度達每公升0.55毫克時，就
    人之生理方面，已產生視覺反應遲鈍、影像不能集中、同時
    不能看清前方路況及車旁照後鏡等狀況，其駕駛能力已受有
    影響，其肇事率已為一般正常人之10倍，足徵此項認定標準
    ，依一般社會通念，客觀上足以認定已達不能安全駕駛之程
    度（法務部（88）法檢字第004334號文參照）。被告甲○○
    於97年3 月6 日為警查獲時測得其呼氣酒精濃度為每公升0.
    88毫克，於訊問過程有意識模糊，注意力無法集中顯見飲酒
    已使其不能安全駕駛動力交通工具甚明，此有刑法第185 條
    之3 案件測試觀察紀錄表1 份在卷足稽，依照前開說明，足
    認被告因飲酒所引起之生理作用確已達無法正常駕駛動力交
    通工具而達不能安全駕駛之程度至明，足徵被告前揭自白應
    與事實相符。
三、又按汽車（含機車）經設有閃光燈號之交岔路口時，閃光黃
    燈表示「警告」，車輛應減速接近，注意安全，小心通過，
    道路交通標誌標線號誌設置規則第211 條第1 項第1 款定有
    明文。又無速限標誌或標線者，行車速度不得超過50公里；
    且汽車行駛時，駕駛人應注意車前狀況，並隨時採取必要之
    安全措施；汽車駕駛人於飲用酒類或其他類似物後其吐氣所
    含酒精濃度超過每公升0.25毫克時，不得駕車，道路交通安
    全規則第93條第1 項第1 款、第94條第3 項、第114 條第2
    款分別定有明文。被告駕車自應注意前開規定，而依當時天
    候、路況、視距等情形，均無不能注意之特別情事，竟疏於
    注意而貿然騎車上路，致發生本件車禍，其騎車行為自有過
    失。又被害人張鼎鏞確因本件事故而死亡，業如前述，則被
    告之過失行為與被害人之死亡間，具有相當因果關係。從而
    ，本案事證明確，被告服用酒類駕駛動力交通工具、過失致
    死之犯行，均堪以認定，應依法論科。
四、核被告甲○○所為，係犯刑法第185 條之3 服用酒類，不能
    安全駕駛動力交通工具而駕駛罪及同法第276 條第1 項之過
    失致死罪。其所犯上開2 罪間，犯意各別，行為互殊，應予
    分論併罰。又被告無駕駛執照及酒醉駕車肇事因而致人死亡
    ，應負刑事責任，就其所犯刑法第276 條第1 項之過失致死
    罪部分，應依道路交通管理處罰條例第86條第1 項規定加重
    其刑。另被告於肇事後，在有偵查犯罪職權之員警或公務員
    知悉其犯罪之前，向車禍現場處理員警坦承本案犯行而接受
    裁判，有苗栗縣警察局竹南分局道路交通事故肇事人自首情
    形紀錄表1 紙附卷可稽，其對於未發覺之犯罪自首而接受裁
    判，爰依刑法第62條前段規定減輕其刑，並依法先加重後減
    輕之。爰審酌被告明知自己飲酒後，精神狀態已受相當影響
    ，竟無視於其他用路人可能遭受之生命、身體威脅，僅圖一
    己往來交通之便，率爾駕車外出，對於其他道路使用者而言
    已生危險；且被告因本件過失行為，導致被害人傷重死亡之
    結果，造成被害人及其家庭致生永遠無法復原之損害，其過
    失情節非輕，所生危害亦鉅；又被告雖已與告訴人家屬達成
    民事和解，有本院97年度交附民字第21號和解筆錄1 份在卷
    可參，然未依和解條件履行，迄今仍未賠償損害，其犯後態
    度實屬可議；並參以被告犯罪手段、酒醉程度、交通過失情
    節輕重、被告犯後坦承犯行暨衡酌檢察官之具體求刑等一切
    情狀，分別量處如主文所示之刑，並定其應執行之刑。
據上論斷，應依刑事訴訟法第273 條之1 第1 項、第299 條第1
項前段，刑法第185 條之3 、第276 條第1 項、第51條第5 款、
第62條前段，道路交通管理處罰條例第86條第1 項，刑法施行法
第1 條之1 ，判決如主文。
本案經檢察官黃俊鳴到庭執行職務。
中    華    民    國    97    年    10    月    30    日
                  刑事第三庭    法  官  林佩儒
以上正本與原本無異。
如不服本判決，應於收受送達後10日內向本院提出上訴書狀（應
敘述具體理由並附繕本）。
上訴書狀如未敘述理由，應於上訴期間屆滿後20日內補提理由書
於本院，上訴於臺灣高等法院臺中分院。
告訴人或被害人如對於本判決不服者，應具備理由請求檢察官上
訴，其上訴期間之計算係以檢察官收受判決正本之日期為準。
                                書記官  陳玲君
中    華    民    國    97    年    10    月    30    日
附錄論罪法條：
刑法第185 條之3
服用毒品、麻醉藥品、酒類或其他相類之物，不能安全駕駛動力
交通工具而駕駛者，處1 年以下有期徒刑、拘役或3 萬元以下罰
金。
刑法第276 條第1 項
因過失致人於死者，處2 年以下有期徒刑、拘役或2 千元以下罰
金。


司法院資訊處製作；財團法人民間司法改革基金會備份。
